【裁判字號】    88,簡上,720
【裁判日期】    890106
【裁判案由】    清償債務
【裁判全文】
臺灣臺北地方法院民事判決  八十八年度簡上字第七二○號
    上  訴  人  甲○○
    被  上訴人  中國信託商業銀行股份有限公司
    法定代理人  丙○○
    訴訟代理人  乙○○
右當事人間請求清償債務事件，上訴人對於中華民國八十八年八月十一日本院臺北簡
易庭八十八年度北簡字第四九一三號第一審判決提起上訴，本院判決如左：
    主    文
上訴駁回。
第二審訴訟費用由上訴人負擔。
    事    實
一、上訴人方面：
    (一)聲明：
      １原判決廢棄。
      ２右廢棄部分，被上訴人第一審之訴駁回。
    (二)陳述：除與原審判決書所載者相同茲予引用外，補稱：
      １上訴人甲○○係透過報紙廣告，與自稱黃怡雯者連繫，委託其代辦信用卡，
        上訴人於取得信用卡後，雖即在信用卡背面簽名，惟因黃怡雯向上訴人佯稱
        其原幫上訴人申請之信用額度為新臺幣（下同）十六萬元，然核准之額度僅
        十三萬元，遂向上訴人要求交付信用卡，辦理提高額度云云，上訴人因未曾
        使用過信用卡，不疑有詐，遂將信用卡交付黃怡雯公司之小妹帶走，上訴人
        係受第三人詐欺而交付信用卡，並非如原審判決所認定上訴人「容許」或「
        故意」將信用卡交付第三人使用，原審判決以此認定上訴人需對遭第三人冒
        用之消費記帳款負責，顯有不當。
      ２上訴人受黃怡雯詐取信用卡後，適有友人吳耀麗知悉上情，吳耀麗向上訴人
        表示，信用卡不可交付他人，乃即刻幫上訴人打電話予被上訴人，辦理停用
        手續，斯時被上訴人公司職員林先生查詢結果，告知上訴人該信用卡尚未經
        他人使用，並表示已為上訴人辦理停用，若第三人交還信用卡後，要上訴人
        再與其連絡，解除信用管制。惟嗣後該信用卡仍遭他人使用，顯係被上訴人
        內部作業手續有疏失，又上訴人向被上訴人辦理停用後，即於民國八十七年
        元月二十一日向花蓮縣警察局花蓮分局豐川派出所報案，由警員吳正俠承辦
        ，該警員表示，有找過黃怡雯公司的小妹調查，然調查結果如何，警員不願
        告知上訴人，法院可向上開派出所調取本案相關資料並傳訊吳正俠警員到庭
        作證，足證上訴人確受黃怡雯詐欺而交付信用卡，絕無容許或故意將信用卡
        交予第三人使用。本件既係遭第三人冒用消費記帳，上訴人自不應就上開消
        費記帳款項負責。
      ３上訴人前未用過信用卡，對相關事宜不熟悉，且收到信用卡同時裡面未檢附
        約定書，故誤信黃怡雯聲稱卡額有誤，須交予更正。信用卡攸關個人信用，
        豈容許轉借、讓與、提供他人使用，商家亦應非常明瞭，焉能受理刷卡消費
        。經查，系爭交易項確非上訴人消費簽認，銀行、商家、盜刷人三者間關係
        如何？盜刷人偽造文書，商家是否故意未認清簽帳人身分簽名接受簽帳？銀
        行接受管制聲請後又接受該筆帳款，導致今日訟端，三者責任應更明確。上
        訴人背負重大疾病配合訴訟，誠為受害者，自不當負擔該消費帳款及全部過
        失。
    (三)證據：援用原審之立證方法，並提出花蓮縣警察局花蓮分局受理刑事案件三聯
      單為證，且聲請傳訊證人吳耀麗。
二、被上訴人方面：
    (一)聲明：駁回上訴。
    (二)陳述：除與原審判決書所載者相同茲予引用外，補稱：
      依據上訴人與被上訴人間信用卡約定條款第六條第一項約定：「持卡人之信用
      卡屬於貴行之產，持卡人應妥善保管及使用信用卡，貴行僅授權正卡持卡人或
      附卡持卡人本人在信用卡有效期間內分別使用，不得轉借、讓與、提供擔保或
      以其他方式將信用卡之佔有轉讓予第三人或交其使用。」違反保管義務者，應
      依同條第五項之約定對致生之應負帳款負清償責任。又依上開約定條款第十七
      條第一項第一款約定，持卡人之信用卡遭第三人冒用，若為持卡人容許或故意
      將信用卡交其使用所致者，則被冒用之損失無論發生於辦理掛失信停用手續前
      後，蓋由持卡人負責。上訴人雖稱其不明瞭信用卡之使用方法而誤交付信用卡
      於黃小姐，惟信用卡發卡後，占有管領力已移轉於持卡人，發卡行對於卡片正
      常使用之期待僅能憑恃持卡人遵守契約之保管義務，若所有持卡人皆因任意之
      事實，而交付信用卡予任何人，發卡行之風險將不可數計，基於平等互惠之契
      約責任原則，此種有道德風險疑慮之消費，責任應歸於致生此風險之行為，亦
      即違反保管義務之持卡人為公允。
    (三)證據：援用原審之立證方法。
    理    由
一、本件被上訴人起訴主張：上訴人即被告於八十六年十二月三十一日向被上訴人即
    原告請領信用卡使用，依約上訴人即得於特約商店記帳消費，但應於繳款截止日
    前向被上訴人清償，逾期應給付以年息百分之十九點七一計算之利息，及以年息
    百分之一點九七一計算之違約金，詎上訴人至八十七年二月止，消費記帳款尚餘
    十三萬零五百三十元，為此訴請上訴人給付上開款項及自八十七年二月二十二日
    起至清償日止按上揭利率計算之利息暨違約金等語。
    上訴人則以：其透過報紙廣告，委託黃怡雯向被上訴人辦領信用卡，於取得信用
    卡後，雖即在信用卡背面簽名，惟因黃怡雯向上訴人佯稱代上訴人申請之信用卡
    額度為十六萬元，然核准之額度僅十三萬元，上訴人可將信用卡交付予伊，辦理
    提高額度云云，上訴人因未曾使用過信用卡，不疑有詐，遂將信用卡交付與黃怡
    雯公司之小妹，上訴人係受第三人詐欺而交付信用卡，並非「容許」或「故意」
    將信用卡交付第三人使用。上訴人受黃怡雯詐取信用卡後，適有友人吳耀麗知悉
    上情，吳耀麗向上訴人表示，信用卡不可交付他人，乃即刻打電話至被上訴人公
    司，辦理停用手續，經被上訴人公司職員林先生查詢結果，告知上訴人信用卡尚
    未經他人使用，並表示已為上訴人辦理停用，若第三人交還信用卡後，再解除信
    用管制，但嗣後該信用卡仍遭他人使用，顯係被上訴人內部作業手續有疏失，又
    上訴人向被上訴人辦理停用後，即於八十七年元月二十一日向花蓮縣警察局花蓮
    分局豐川派出所報案，足證上訴人確受黃怡雯詐欺而交付信用卡，絕無容許或故
    意將信用卡交予第三人使用。上訴人前未用過信用卡，對相關事宜不熟悉，且收
    到信用卡同時裡面未檢附約定書，故誤信黃怡雯聲稱信用卡額度有誤，而交付辦
    理更正。系爭交易帳款確非上訴人消費簽認，上訴人背負重大疾病配合訴訟，誠
    為受害者，不應負擔該消費帳款及全部過失等語資為抗辯。
二、經查，被上訴人主張上訴人於八十六年十二月三十一日向其請領信用卡使用之事
    實，業據其提出信用卡申請書為證，並為上訴人所是認，應信為真實。次查，被
    上訴人主張上訴人尚欠消費款十三萬零五百三十元之事實，亦據其提出消費明細
    帳在卷可稽，上訴人雖以前揭情詞置辯，惟查，依渠等信用卡約定條款第六條第
    二項約定持卡人應妥善保管使用信用卡，不得讓與、轉借、提供擔保或以其他方
    式將信用卡之占有轉讓與第三人或交其使用，第十七條第二項第一款第一目約定
    第三人之冒用為持卡人容許或故意將信用卡交其使用，被冒用所發生之損失，無
    論發生於辦理掛失停用手續前後，概由持卡人負擔。本件上訴人既坦承收受被上
    訴人交付之信用卡，並在信用卡上簽名，繼而交付黃怡雯辦理變更信用額度，依
    上開約定，自應由被上訴人負擔被冒用之責任。再查，上訴人辯稱遭黃怡雯詐騙
    云云，並未舉證以實其說，已難採信，又其雖曾打電話至被上訴人公司申請停止
    使用，復向警局報案，固據證人吳耀麗到庭結證屬實，並有受理刑事案件報案三
    聯單在卷可查，然其報案之時間為八十七年一月二十一日，向被上訴人申請停止
    使用之時間則為向警報案之前二、三日，為上訴人所自承，而系爭款項之消費時
    間則分別為八十七年一月十日、十一日、十二日，皆在上訴人申請停止使用及向
    警局報案之前，縱上訴人係遭黃怡雯詐騙，惟上訴人亦已延誤向被卡人申請停止
    使用及報警處理之時間，該信用卡遭冒用之危險，亦應由被上訴人負擔，上訴人
    前開所辯云云，並非可採。從而，被上訴人依信用卡契約請求上訴人給付系爭消
    費款項及其遲延利息暨違約金，即屬有據，應予准許。
三、本件原審以被上訴人之訴，為有理由，判決命上訴人給付信用卡消費帳款十三萬
    零五百三十元，及自八十七年二月二十二日起至清償日止，按年百分之十九點七
    一計算之遲延利息，暨按年息百分之一點九七一計算之違約金，並依原告之聲請
    ，命原告提供相當金額之擔保，而為假執行之宣告，認事用法，均無違誤。本件
    上訴人之上訴，為無理由，應予駁回。
四、據上論結，本件上訴為無理由，依民事訴訟法第四百三十六條之一第三項、第四
    百四十九條第一項、第七十八條，判決如主文。
中      華      民      國    八十九    年      一      月      六      日
                                民事第六庭審判長法      官  蕭忠仁
                                                法      官  賴劍毅
                                                法      官  劉坤典
右為正本係照原本作成
本判決不得上訴。
中      華      民      國    八十九    年      一      月      六      日
                                                法院書記官  王朝枝


司法院資訊處製作；財團法人民間司法改革基金會備份。
